【裁判字號】    99,審易,3910
【裁判日期】    990831
【裁判案由】    妨害兵役
【裁判全文】
臺灣高雄地方法院刑事判決            99年度審易字第3910號
公  訴  人  臺灣高雄地方法院檢察署檢察官
被      告  甲○○
上列被告因妨害兵役案件，經檢察官聲請逕以簡易判決處刑（99
年度撤緩偵字第64號），本院認不應以簡易判決處刑，改依通常
程序審理，本院判決如下：
    主  文
本件公訴不受理。
    理  由
一、原聲請簡易判決處刑意旨係以：被告甲○○明知其為尚未服
    役之役男，且明知妹妹卲鑫嶁於民國98年3 月25日某時，於
    高雄市前金區○○○路93號2 樓之3 戶籍地，已收受高雄市
    九十八年第A2063 號陸軍常備兵徵集令，並於電話中告知應
    於98年4 月8 日上午10時，於高雄火車站前站左側集合後前
    往指定營區服役，竟基於意圖避免常備兵徵集之犯意，未依
    令於上開時、地集合並前往臺南縣官田鄉後備907 旅服役，
    無故逾入營期限5 日，因認被告涉犯妨害兵役治罪條例第4
    條第5 款意圖避免常備兵徵集無故逾入營期限5 日之罪嫌等
    語。
二、按：
（一）案件有起訴之程序違背規定之情形者，應諭知不受理之判
      決，並得不經言詞辯論為之，刑事訴訟法第303 條第1款
      、第307 條分別定有明文。
（二）又被告於緩起訴期間內如有違背上開應遵守或履行事項之
      規定時，檢察官固得依職權或依告訴人之聲請，撤銷原緩
      起訴處分，繼續偵查或起訴，但以原緩起訴處分已經撤銷
      為前提，此觀刑事訴訟法第253 條之3 第1 項第3 款之規
      定甚明。又檢察官為緩起訴處分，若係命被告於一定期間
      ，向公庫或指定之公益團體支付一定之金額者，苟被告已
      遵命履行，但檢察官誤未遵命履行，而依職權撤銷原緩起
      訴處分，並提起公訴（或聲請簡易判決處刑）時，該撤銷
      原緩起訴處分之處分，顯係重大違背法令，不生實質之效
      力，與未經撤銷原緩起訴處分無異，其後所提起之公訴（
      或聲請簡易判決處刑），因違背刑事訴訟法第253 條之3
      3 第1 項第3 款以原緩起訴處分已經撤銷為前提之規定，
      應認其起訴（或聲請簡易判決處刑）之程序違背規定，依
      刑事訴訟法第303 條第1 款之規定，為不受理之判決，始
      為適法，最高法院94年台非字第181 號判決意旨可資參照
      。因此，若檢察官為緩起訴處分，係命被告預防再犯所為
      之必要命令者，倘被告已遵命履行，但檢察官誤未遵命履
      行，而依職權撤銷原緩起訴處分，並聲請簡易判決處刑時
      ，揆諸上開意旨，該撤銷原緩起訴處分之處分，顯係重大
      違背法令，不生實質之效力，與未經撤銷原緩起訴處分無
      異，從而，其後所聲請簡易判決處刑係程序違背規定，法
      院自應為不受理判決。
三、經查，被告卲志澤前因妨害兵役案件，經臺灣高雄地方法院
    檢察署檢察官於98年7 月17日以98年度偵字第17680 號為緩
    起訴處分，甫於98年8 月6日緩起訴確定，緩起訴期間自98
    年8 月6 日起至99年8 月5 日止，嗣經該管檢察官認被告於
    緩起訴期間內，未依緩起訴條件前往辦理入營事宜，違背刑
    事訴訟法第253 條之2 第1 項第8 款之規定，於99年1 月25
    日以99年度撤緩字第43號撤銷前開緩起訴之處分等情，有前
    揭緩起訴處分書、撤銷緩起訴處分書附卷可資佐證。惟查，
    被告前因妨害兵役案件，經檢察官諭知緩起訴處分為1 年，
    並要求在緩起訴處分確定後期滿前3 個月內履行向前金區公
    所辦理入伍事宜，有上開緩起訴處分書可參，嗣被告於98年
    7 月17日確有前往前金區公所辦理入伍事宜，復有該署98年
    7 月17日電話紀錄單可佐（見98年度偵字第17680 號卷第20
    頁），而被告已遵命履行檢察官所命預防再犯所為之必要命
    令，即向前金區公所辦理入營事宜，亦經上開緩起訴處分書
    及該署檢察官執行緩起訴處分命令通知書所載明（見98年度
    偵字第17680 號卷第21頁、98年緩字第2809號卷第2 頁），
    甚至被告亦於緩起訴處分確定後屆滿前3 個月內（即迄至99
    年5 月5 日）即99年4 月22日至前金區公所切結願即時入營
    ，復於同年5 月12日應徵陸軍第2090梯次，並完成交接程序
    等情，有高雄市前金區公所99年8 月13日高市金區兵徵字第
    0990005602號函暨所附資料可憑，至被告於99年5 月12日入
    伍雖係非在緩起訴要求屆滿前3 個月內，惟此係國家安排役
    政梯次問題，尚不可歸責於被告，是被告既已遵命履行檢察
    官上開預防再犯所為之必要命令，檢察官誤認其未遵命履行
    ，而依職權撤銷原緩起訴處分，揆諸上開意旨，該撤銷原緩
    起訴處分之處分，顯係重大違背法令，不生實質之效力，與
    未經撤銷原緩起訴處分無異，應認其後所為本件之聲請簡易
    判決處刑係程序違背規定，本件應不經言詞辯論，逕為諭知
    不受理之判決。
四、據上論斷，應依刑事訴訟法第452 條、第303 條第1 款、第
    307 條，判決如主文。
中    華    民    國    99    年    8     月    31    日
                  刑事第三庭  審判長  法  官  黃宗揚
                                      法  官  陳俊宏
                                      法  官  饒志民
以上正本證明與原本無異。
如不服本判決應於收受送達後10日內向本院提出上訴書狀，並應
敘述具體理由；如未敘述上訴理由者，應於上訴期間屆滿後20日
內向本院補提理由書（均須按他造當事人之人數附繕本）「切勿
逕送上級法院」。
中    華    民    國    99    年    8     月    31    日
                                      書記官  蕭永同

司法院資訊處製作；財團法人民間司法改革基金會備份。
